臺灣高雄地方法院民事裁定　　　　　　 　95年度破字第123號
聲　請　人　甲○○
上列當事人聲請宣告破產事件，本院裁定如下：
    主  文
聲請駁回。
聲請程序費用由聲請人負擔。
    理  由
一、聲請意旨略以：聲請人於民國92年間，為與朋友合資開設寵
    物店，向銀行借款約新台幣（下同）1,500,000 元。嗣因資
    金用罄，乃向如附表所示之銀行以信用卡預借現金、辦理現
    金卡及信用貸款等方式借錢週轉。然因借款長期利滾利，資
    金又無法回收，終因長期不堪虧損而結束寵物店之經營。聲
    請人因以卡養卡，以債養債，致所背負之債務總額高達2,11
    6,927 元。惟聲請人每月應繳最低金額計有50,000元。嗣後
    聲請人雖向銀行申請債務協商，但聲請人每月仍須支付27,4
    29元。又因銀行長期不斷以電話打到聲請人公司催收債務，
    使聲請人遭公司以嚴重影響工作為由解雇，是聲請人現在並
    無任何工作收入，更陷入生活困境，且聲請人並已停止支付
    。聲請人現僅有現金310,000 元及一部無甚價值之汽車，已
    達無法清償債務之程度，為此，檢附資料，爰依破產法第1
    條、第57條及第58條之規定，聲請准予宣告破產等語。
二、按破產管理人之報酬為財團費用；破產人及其家屬之必要生
    活費，視為財團費用。財團費用及財團債務，應先於破產債
    權，隨時由破產財團清償之。破產宣告後，如破產財團之財
    產不敷清償財團費用及財團債務時，法院因破產管理人之聲
    請，應以裁定宣告破產終止，破產法第95條第1 項第3 款、
    同條第2 項、第97條、第148 條分別定有明文。又破產法第
    57條規定，債務人不能清償債務者，固得宣告破產，然依上
    開破產法第148 條規定之旨趣，如債務人之財產不敷清償破
    產財團費用及財團債務時，即應認無宣告破產之實益，最高
    法院86年度臺抗字第479 號裁定可資參照。是以破產程序，
    乃債務人無力對全體債權人清償債務時，由法院介入，強制
    將債務人之全部財產依一定程序為變價及分配，使全體債權
    人得以公平受償之程序。故債務人之財產如可預見不敷清償
    破產財團費用及財團債務，致使多數債權人之普通債權無法
    獲得公平滿足，即無宣告破產之實益，而如仍進行破產程序
    ，顯與破產制度之本旨及目的有違，即不應准許。再按，宣
    告破產後，係在法院之監督下，強制將債務人之財產為變價
    ，用以分配清償債權，而依破產法第149 條規定，破產債權
    人依調協或破產程序已受清償者，其債權未能受清償之部分
    ，請求權視為消滅之效果。故破產宣告，於現行法規下，債
    務人僅須為部分清償，即可使其在破產宣告前所發生之債權
    全部發生免責之效力，對債權人之影響自屬重大，則在此制
    度之運作下，如何在債務人重生機能及債權人權益保障間取
    得平衡，以避免債務人利用破產制度免除債務而引發道德危
    險，並維護經濟秩序之穩定及交易安全之信賴，即應詳實審
    酌是否符合破產之要件。
三、經查，聲請人所積欠之債權人及債權額分別如附表所示，有
    如附表所示金融機構之回函及原告陳報狀在卷可稽，堪認至
    96 年2月1 日止，聲請人之負債至少即為2,113,483 元。次
    查聲請人除其所主張之現金310,000 元外，並無其他財產及
    收入等情，業據聲請人陳明在卷。是聲請人主張其資產及所
    得顯已不能清償其債務，而有破產之原因乙節，尚堪採信。
四、惟依現行破產執行程序之實務狀況，破產管理人報酬至少約
    需50,000元，可知本院如宣告聲請人破產，聲請人至少應支
    出破產管理人之報酬50,000元。又破產程序需召開債權人會
    議、出售資產、分配破產財團等，通常無法迅速終結，本院
    審酌本件聲請人之財產為現金存款，惟債權人人數眾多，且
    均不同意聲請人宣告破產等各情以觀，估計倘若宣告聲請人
    破產，至少應需費時一年半之程序期間。而依行政院主計處
    公布之94年度家庭收支調查報告記載，高雄市平均每戶人數
    3.33人，平均消費支出為713,119 元，每人每年平均消費支
    出約為214,150 元（計算式：713119÷3.33＝214150元，元
    以下四捨五入），則若宣告聲請人破產，於破產處理期間聲
    請人所應支出之必要生活費用，即為321,225 元（214150*1
    .5 ＝321225） 。從而，上開應構成破產財團費用之破產管
    理人之報酬及破產人與其家屬之必要生活費，合計至少為37
    1,225 元（321225+50000＝371225）。
五、綜上堪知，若聲請人於破產宣告後，其現有之財產縱有310,
    000 元，經扣除破產管理人之報酬及生活費用合計371,225
    元後，仍無餘額可供構成破產財團，揆諸首開說明及破產法
    第148 條之意旨，聲請人聲請宣告破產即無實益，自應予以
    駁回。
六、依破產法第5條、民事訴訟法第95條、第78條裁定如主文。
中　　華　　民　　國　　96　　年　　4 　　月　　24　　日
                  民事第七庭法　官　林勇如
正本係照原本作成。
如對本裁定抗告須於裁定送達後10日內向本院提出抗告狀。
中　　華　　民　　國　　96　　年　　4 　　月　　24　　日
                            書記官　吳韻芳
 附表：
┌───┬──────┬─────┬─────┬────┐
│編 號 │債權人名稱  │ 債 權 額 │  依 據   │ 備  註 │
│      │            │（新台幣）│          │        │
├───┼──────┼─────┼─────┼────┤
│ 1    │台灣新光商業│85,745元  │95年10月25│聲請人陳│
│      │銀行        │          │陳報狀暨96│報83,747│
│      │            │          │年1月19日 │元      │
│      │            │          │陳報狀    │        │
│      │            │          │院卷第33、│        │
│      │            │          │97頁      │        │
├───┼──────┼─────┼─────┼────┤
│ 2    │遠東國際商業│10,836元  │95年10月27│聲請人陳│
│      │銀行        │          │日陳報狀（│報11,473│
│      │            │          │本院卷第36│元      │
│      │            │          │頁）      │        │
├───┼──────┼─────┼─────┼────┤
│ 3    │英商渣打銀行│未陳報金額│          │聲請人陳│
│      │            │以聲請人陳│          │報96,415│
│      │            │報之96,415│          │元      │
│      │            │元計入    │          │        │
├───┼──────┼─────┼─────┼────┤
│ 4    │大眾商業銀行│180,783元 │95年11月3 │聲請人陳│
│      │            │          │日呈報狀（│報194,07│
│      │            │          │本院卷第39│8元     │
│      │            │          │頁）      │        │
├───┼──────┼─────┼─────┼────┤
│ 5    │中國信託商業│232,679元 │96年1月19 │聲請人陳│
│      │銀行        │          │日民事陳報│報197,39│
│      │            │          │狀（本院卷│3元     │
│      │            │          │第108頁） │        │
│      │            │          │          │        │
├───┼──────┼─────┼─────┼────┤
│ 6    │萬泰商業銀行│330,818元 │95年12月11│聲請人陳│
│      │            │          │日民事陳報│報334,88│
│      │            │          │狀（本院卷│9元     │
│      │            │          │第183頁） │        │
│      │            │          │          │        │
├───┼──────┼─────┼─────┼────┤
│ 7    │國泰世華商業│576,516元 │96年2月6日│聲請人陳│
│      │銀行        │（國泰世華│民事陳報狀│報576,51│
│      │            │銀僅列無擔│（本院卷第│6元     │
│      │            │保貸款額  │169頁）   │        │
│      │            │441,853） │          │        │
├───┼──────┼─────┼─────┼────┤
│ 8    │陽信商業銀行│61,444元  │95年10月26│聲請人陳│
│      │            │          │日民事陳報│報61,836│
│      │            │          │狀（本院卷│元      │
│      │            │          │第57頁）  │        │
├───┼──────┼─────┼─────┼────┤
│ 9    │台新國際商業│未呈報金額│台新銀行95│聲請人陳│
│      │銀行        │以聲請人陳│年10月25日│報102,87│
│      │            │報之102,87│台新總作服│4元     │
│      │            │4計入     │分行字第09│        │
│      │            │          │000000000 │        │
│      │            │          │號（本院卷│        │
│      │            │          │第66頁）  │        │
├───┼──────┼─────┼─────┼────┤
│ 10   │台北富邦商業│166,370元 │95年11月7 │聲請人陳│
│      │銀行        │          │日債權計算│報170,96│
│      │            │          │書（本院卷│6元     │
│      │            │          │第69頁）  │        │
├───┼──────┼─────┼─────┼────┤
│ 11   │永豐商業銀行│269,003元 │96年2月1日│聲請人陳│
│      │（原名台北國│          │陳報狀（本│報276,74│
│      │際商業銀行）│          │院卷第174 │0元     │
│      │            │          │頁）      │        │
├───┼──────┼─────┼─────┼────┤
│合計  │            │2,113,483 │          │聲請人陳│
│      │            │元        │          │報2,106,│
│      │            │          │          │927元   │
└───┴──────┴─────┴─────┴────┘
